【裁判字號】    95,易,1389
【裁判日期】    951012
【裁判案由】    誣告
【裁判全文】
臺灣高雄地方法院刑事判決              95年度易字第1389號
公  訴  人  臺灣高雄地方法院檢察署檢察官
被      告  乙○○
上列被告因誣告案件，經檢察官聲請簡易判決處刑（95年度偵字
第17601 號），本院認不應以簡易判決處刑，改依通常程序審理
，被告於準備程序進行中，就被訴事實改為有罪之陳述，經本院
合議庭裁定行簡式審判程序，判決如下：
    主  文
乙○○犯誣告罪，於所誣告之案件裁判確定前自白，累犯，處有
期徒刑參月，如易科罰金，以銀元參佰元即新臺幣玖佰元折算壹
日。
    事  實
一、乙○○前於民國86年間先後因竊盜、偽造有價證券等案件，
    經台灣台南地方法院以87年度訴字第107 號判處有期徒刑3
    月、4 年，定應執行刑4 年1 月，於89年11月16日假釋付保
    護管束，於90年10月14日保護管束期滿未經撤銷假釋，視為
    執行完畢，竟仍不知悔改，於94年12月27日上午10時10分許
    ，在台灣高雄監獄之病舍內服刑時，明知並未遭該監所之管
    理員丙○○毆打成傷，竟意圖使丙○○受刑事處分，於95年
    1 月18日上午11時許，因其被訴幫助詐欺罪為本院向台灣高
    雄監獄提訊時，向到庭之臺灣高雄地方法院檢察署檢察官公
    訴檢察官以書面誣指丙○○毆打伊成傷云云，經檢察官受理
    後於95年1 月20日簽分他案，開始對丙○○實施偵查，嗣乙
    ○○在偵查中於95年3 月28日經監獄長官向檢察官遞狀撤回
    對丙○○傷害告訴，並自白誣告犯行，始悉上情。
二、案經臺灣高雄地方法院檢察署檢察官自動檢舉簽分本案偵查
    後聲請以簡易判決處刑。
    理  由
一、本件被告所犯為死刑、無期徒刑、最輕本刑為3 年以上有期
    徒刑以外之罪，其於準備程序進行中，就被訴事實為有罪之
    陳述，經告知簡式審判程序之旨，並聽取當事人之意見後，
    本院合議庭裁定由受命法官獨任進行簡式審判程序，合先敘
    明。
二、訊據被告乙○○於本院審理時對上開事實自白不諱，核與證
    人所述情節相符，且經證人丙○○、劉歷宏、蕭禎偉、王民
    生、李建逸、周良霖、洪瀅任、蕭輝全、蕭清風、陳進安證
    述上情無訛，此外並有被告於95年1 月18日、95年3 月28日
    之申告狀及撤回告訴狀各1 紙附卷足憑，足徵被告自白與事
    實相符，可以採信。本案事證明確，被告犯行洵堪認定，應
    予依法論科。
三、按94年2 月2 日修正公布，95年7 月1 日施行之刑法第2 條
    第1 項：「行為後法律有變更者，適用行為時之法律。但行
    為後之法律有利於行為人者，適用最有利於行為人之法律。
    」之規定，係規範行為後法律變更所生新舊法律比較適用之
    準據法，於新法施行後，應適用新法第2 條第1 項之規定，
    為「從舊從輕」之比較（最高法院95年第8 次刑事庭會議決
    議意旨參照）。經查：
（一）本案被告行為後，刑法第47條原規定為：「受有期徒刑之
      執行完畢，或受無期徒刑或有期徒刑一部之執行而赦免後
      ，五年以內再犯有期徒刑以上之罪者，為累犯，加重本刑
      至2 分之1 」經修正為：「受徒刑之執行完畢，或一部之
      執行而赦免後，五年以內故意再犯有期徒刑以上之罪者，
      為累犯，加重本刑至2 分之1 。第98條第2 項關於因強制
      工作而免其刑之執行者，於受強制工作處分之執行完畢或
      一部之執行而免除後，五年以內故意再犯有期徒刑以上之
      罪者，以累犯論。」，是於五年以內再故意犯有期徒刑以
      上之罪，不論依修正前之刑法第47條，或修正後之刑法第
      47條第1 項之規定，均構成累犯，對被告而言並無有利或
      不利之情形，自不生新舊法比較之問題，揆諸首揭條文，
      應逕依行為時即修正前之刑法第47條規定，論以累犯，核
      先敘明。
（二）查行為人於犯罪時即修正前刑法第41條第1 項前段規定：
      「犯最重本刑為5 年以下有期徒刑以下之刑之罪，而受6
      個月以下有期徒刑或拘役之宣告，因身體、教育、職業、
      家庭之關係或其他正當事由，執行顯有困難者，得以1 元
      以上3 元以下折算1 日，易科罰金。」，又其行為時之易
      科罰金折算標準，廢止前罰金罰鍰提高標準條例第2 條前
      段規定，就其原定數額提高為100 倍折算1 日，則本件受
      刑人行為時之易科罰金折算標準，應以銀元300 元折算1
      日，經折算為新臺幣後，應以新臺幣900 元折算為1 日。
      惟95年7 月1 日修正公布施行之刑法第41條第1 項前段則
      規定：「犯最重本刑為5 年以下有期徒刑以下之刑之罪，
      而受6 個月以下有期徒刑或拘役之宣告者，得以新臺幣1
      千元、2 千元或3 千元折算1 日，易科罰金。」比較修正
      前後之易科罰金折算標準，以95年7 月1 日修正公布施行
      前之規定，較有利於行為人，則應依刑法第2 條第1 項前
      段，適用修正前刑法第41條第1 項前段規定，定其折算標
      準。
四、被告意圖使被害人受刑事處分，向該管公務員誣告被害人涉
    犯傷害罪嫌，核其所為，係犯刑法第169 條第1 項之誣告罪
    。另被告有事實欄所載之故意犯罪執行完畢紀錄，有台灣高
    等法院被告前案紀錄表1 份可按，被告於5 年內再犯本件有
    期徒刑以上之罪，依修正前之刑法第47條，論以累犯，並加
    重其刑。又被告於本件所誣告之案件，於裁判確定前撤回所
    誣告之傷害告訴，並自白其誣告犯行，應依刑法第172 條之
    規定減輕其刑，並依法先加後減之。爰審酌被告誣告服刑單
    位主管涉嫌傷害，其動機僅出於偶發，其所用手段不惟浪費
    國家訴訟資源，且使被害人亦因此無端受刑事偵查，使被害
    人疲於應訴，並有受刑事處罰之危險，自應予相當之非難，
    惟念其犯後亦主動撤回對被害人之告訴，於所誣告案件及本
    院審理中坦承犯行，認有悔意，態度尚可等一切情狀，量處
    如主文所示之刑。又刑法第172 條減輕規定，屬刑法分則減
    輕之性質，而刑法第169 條誣告罪原法定刑為7 年以下有期
    徒刑，經減輕結果，該罪法定刑改為3 年6 月以下有期徒刑
    ，符合刑法第41條第1 項規定犯最重本刑為5 年以下之刑之
    罪，得易科罰金規定之要件，本院自應對前開被告判處之有
    期徒刑，諭知易科罰金之折算標準。
據上論斷，依刑事訴訟法第273 條之1 第1 項、第299 條第1 項
前段，刑法第2 條第1 項前段、第169 條第1 項、第172 條，修
正前刑法第47條、第41條第1 項前段，廢止前罰金罰鍰提高標準
條例第2 條，判決如主文。
本案經檢察官甲○○到庭執行職務。
中    華    民    國    95    年    10    月    12    日
                  刑事第十四庭  法  官  林瑋桓
以上正本證明與原本無異。
如不服本判決，應於判決送達後10日內，向本院提出上訴狀。
中    華    民    國    95    年    10    月    12    日
                                書記官  謝群育
附錄本案論罪科刑法條全文：
刑法第169 條第1 項
意圖他人受刑事或懲戒處分，向該管公務員誣告者，處七年以下
有期徒刑。


司法院資訊處製作；財團法人民間司法改革基金會備份。
